【裁判字號】    90,台上,6306
【裁判日期】    901018
【裁判案由】    盜匪
【裁判全文】
最高法院刑事判決                                九十年度台上字第六三○六號
    上  訴  人  甲○○
右上訴人因盜匪案件，不服台灣高等法院中華民國九十年七月十七日第二審判決（九
十年度上訴字第一○一五號，起訴案號：台灣板橋地方法院檢察署八十九年度偵字第
五五一五號），提起上訴，本院判決如左：
    主  文
上訴駁回。
    理  由
按刑事訴訟法第三百七十七條規定，上訴於第三審法院，非以判決違背法令為理由，
不得為之。是提起第三審上訴，應以原判決違背法令為理由，係屬法定要件。如果上
訴理由狀並未依據卷內訴訟資料，具體指摘原判決不適用何種法則或如何適用不當，
或所指摘原判決違法情事，顯與法律規定得為第三審上訴理由之違法情形，不相適合
時，均應認其上訴為違背法律上之程式，予以駁回。本件原判決撤銷第一審關於論處
上訴人甲○○共同意圖為自己不法所有，以脅迫致使不能抗拒，而取他人之物部分之
判決，改判論處其共同意圖為自己不法之所有，以強暴、脅迫致使不能抗拒，而取他
人之物罪刑。已敘明上訴人因知悉陳蘇阿素經營六合彩賭博，家中經常放有大筆錢財
，於民國八十八年八月間，與王森傑（通緝中）、曹四川、賴崑陵（均已判刑確定）
基於強劫之犯意聯絡，共同籌劃並先後勘查現場後，即於同月十六日中午，推由王森
傑駕車搭載曹四川、賴崑陵前往桃園縣蘆竹鄉○○村○○街○段一五一七巷九十七弄
一號陳蘇阿素住處，上訴人則以行動電話與王森傑保持聯繫。同日十三時三十分許，
抵現場後，由王森傑在外接應，曹四川、賴崑陵各持一枝手槍（未經扣案，無從證明
具有殺傷力），侵入陳蘇阿素住處（侵入住宅部分，未據告訴），控制陳蘇阿素及其
女兒陳明珠、同居人陳萬成之行動，並喝令陳蘇阿素把錢拿出來，並打開保險箱，否
則要讓彼等死等語，致使不能抗拒，任由曹四川、賴崑陵取走保險箱內之鑽石、戒指
等金飾，及陳蘇阿素、陳萬成、陳明珠身上之現款、勞力士手錶與行動電話等財物。
得手後，由王森傑駕車接應逃逸等情。係依憑共犯曹四川、賴崑陵及被害人陳蘇阿素
、陳明珠、陳萬成之供述，證人吳麗君等人之證言，並綜合電話通聯紀錄等全部卷證
資料，為其所憑之證據及認定之理由。而就上訴人否認犯罪所持之辯解為不足採，亦
於理由內論駁綦詳。所為論敘，俱有卷存證據資料可資覆按，從形式上觀察，並無違
背法令之情形存在。按有罪判決書應記載之事實，係指與論罪科刑及適用法律有關之
事實而言，如犯罪構成要件之事實、刑罰加重或減免之原因事實、阻卻違法性或有責
性之事由等項。倘屬犯罪過程之細節或其他枝節性之問題，既無關於論罪科刑或法律
之適用，即非事實應記載之事項。原判決對於上訴人如何與王森傑等人謀議強劫陳蘇
阿素住處之財物，並提供陳蘇阿素之生活起居情況，規劃作案過程及應注意事項，復
先後帶同王森傑等人勘查現場；而於王森傑等人前往現場實施強劫時，仍以行動話保
持聯繫等情，亦於事實內記載翔明，已足資認定上訴人共同犯罪而為論罪科刑之基礎
。至上訴人與王森傑等人謀議犯罪時，對談之詳細內容如何？其以行動電話聯繫之具
體事項為何？作案所用之不明槍枝（原判決認無從證明具有殺傷力，故未論以槍砲彈
藥刀械管制條例之罪）究係向何人所借？犯罪後如何分贓？均與犯罪構成要件之事實
無涉，亦與法律之適用無關，自不須於事實內逐一記載，尤無於理由內細加論列之必
要。上訴意旨，對於原判決依憑證據所為事實之認定，究竟如何違背法令，未依據卷
內訴訟資料具體指摘，徒執上開無關論罪科刑之枝節性問題，憑己見漫言指摘原判決
有不認定事實及不載理由之違誤，難謂符合第三審上訴之法定要件。又原判決認定本
件下手實施強劫之時間為八十八年八月十六日，理由內援引賴崑陵之供述，雖誤植為
同月「十五日」（見原判決第九面第十五、十六行），要屬錯誤更正之問題，與刑事
訴訟法第三百七十九條第十四款所定「判決所載理由矛盾」之違法情形，殊不相當。
再，盜匪罪所實施之強暴、脅迫等方法，以達於使人不能抗拒之程度即足當之。共犯
曹四川、賴崑陵持不明之手槍控制陳蘇阿素等被害人之行動，既足以壓抑彼等之抗拒
，縱非具有殺傷力之手槍，仍無礙於其盜匪罪之成立。該不明之槍枝因未扣案，無以
證明具有殺傷力，原判決已加以敘明；又上訴人何時介紹賴崑陵與王森傑、曹四川認
識，不影響於犯罪事實之確認，客觀上亦無調查之必要性。是原審對於此項無從調查
及無調查必要性之證據，未予調查，自無上訴意旨所指調查未盡之違誤。上訴人犯罪
所用之行動電話，並非違禁物或法律規定應予沒收之物，原判決未諭知沒收，亦無違
法可言。上訴意旨其餘指摘之各節，徒就原審採證認事職權之適法行使，及判決內已
明白論斷之事項，持其主觀上之意見砌詞指摘，並為單純事實上之爭執，均與法律規
定得為第三審上訴理由之違法情形，不相適合，其上訴違背法律上之程式，應予駁回
。
據上論結，應依刑事訴訟法第三百九十五條前段，判決如主文。
中      華      民      國     九十     年      十      月     十八     日
                              最高法院刑事第五庭
                                  審判長法官  紀  俊  乾
                                        法官  黃  正  興
                                        法官  劉  介  民
                                        法官  陳  東  誥
                                        法官  張  春  福
      右正本證明與原本無異
                                              書  記  官
中      華      民      國     九十     年      十      月    二十二    日


司法院資訊處製作；財團法人民間司法改革基金會備份。
